【裁判字號】    99,交訴,136
【裁判日期】    990930
【裁判案由】    公共危險
【裁判全文】
臺灣板橋地方法院刑事判決             99年度交訴字第136號
公  訴  人  臺灣板橋地方法院檢察署檢察官
被      告  甲○
上列被告因公共危險案件，經檢察官提起公訴（99年度偵字第13
957 號），本院判決如下：
    主  文
甲○駕駛動力交通工具肇事，致人受傷而逃逸，處有期徒刑捌月
。
    事  實
一、甲○於民國99年3 月27日15時30分許，駕駛車牌號碼3855-T
    M 號自用小客車（車主登記在曾淑惠名下），沿臺北縣新莊
    市○○路往五股鄉方向行駛，行經臺北縣新莊市○○路與復
    興路交岔路路口時，本應注意車輛轉彎前，應使用方向燈並
    減速慢行，且應讓直行車先行，而依當時天候晴、日間有自
    然光線，且路面鋪設柏油、乾燥並無缺陷，及道路無障礙物
    、視距良好等情況，並無不能注意之情事，竟疏未注意及此
    ，即貿然右轉，適有與其同向並在其右側而由謝濬遠所騎乘
    之車號CPT-387 號重型機車往前直行行駛，在前開交岔路口
    ，該自小客車右側前車輪與該機車左側車輪發生碰撞，致謝
    濬遠人車倒地，且受有左腰擦挫傷、左手肘擦傷等傷害（過
    失傷害部分，業經撤回告訴，另由檢察官為不起訴處分確定
    ），詎甲○明知其駕車肇事並致謝濬遠受傷，竟萌生肇事逃
    逸之犯意，未立即對謝濬遠施予必要之救護措施或留下任何
    聯絡方式，旋即駕車逃逸；嗣經路人（起訴書誤載為「謝濬
    遠」）報警處理，始循線查獲上情。
二、案經臺北縣政府警察局新莊分局移送臺灣板橋地方法院檢察
    署檢察官偵查起訴。
    理  由
壹、程序方面有關證據能力部分：刑事訴訟法第159 條第1 項雖
    規定，被告以外之人於審判外之言詞或書面陳述，除法律有
    規定外，不得作為證據。惟同法第159 條之5 明定：「被告
    以外之人於審判外之陳述，雖不符前4 條之規定，而經當事
    人於審判程序同意作為證據，法院審酌該言詞陳述或書面陳
    述作成時之情況，認為適當者，亦得為證據。」、「當事人
    、代理人或辯護人於法院調查證據時，知有第159 條第1 項
    不得為證據之情形，而未於言詞辯論終結前聲明異議者，視
    為有前項之同意。」，其立法理由在於傳聞證據未經當事人
    之反對詰問予以核實，乃排斥其證據能力。惟當事人如放棄
    對原供述人之反對詰問權，於審判程序表示同意該等傳聞證
    據可作為證據，此時，法院除認該傳聞證據欠缺適當性外，
    自可承認其證據能力。又當事人、代理人或辯護人於調查證
    據時，知有刑事訴訟法第159 條第1 項不得為證據之情形，
    卻表示「對於證據調查無異議」、「沒有意見」等意思，而
    未於言詞辯論終結前聲明異議者，應視為已有將該等傳聞證
    據採為證據之同意，最高法院93年度台上字第3533號、94年
    度台上字第2976號判決亦採同一見解。經查：本案被告甲○
    及檢察官於本院審判期日，對於下列經本院調查之證據方法
    ，均表示對證據能力不爭執，復於審判期日就本院一一提示
    之前揭證據方法於言詞辯論終結前，均亦未就所調查之證據
    主張有刑事訴訟法第159 條第1 項不得為證據之情形，是參
    照上開說明要旨，本案經調查之證據，均有證據能力，合先
    敘明。
貳、實體方面：
一、訊據被告固坦認伊於前開時、地，駕駛該自小客車與證人謝
    濬遠所騎乘之機車發生碰撞，致證人謝濬遠受有前開傷勢之
    事實，惟矢口否認有何肇事逃逸之犯行，並辯稱：伊車子音
    響開很大聲，且車身重，碰撞的聲音伊沒有感覺；斯時伊並
    不知道兩車發生碰撞，伊也沒有發現謝濬遠人車倒地且受傷
    ，苟伊知道伊駕車撞到人的話，伊一定會停車查看；伊順勢
    右轉，沒有減速，也沒有停車云云置辯。經查：
(一)、被告於前開時、地，駕駛上開自小客車與證人謝濬遠所騎乘
    之前揭機車發生碰撞，致證人謝濬遠人車倒地，並受有前開
    傷勢事實，業據被告坦認屬實，核與證人即被害人謝濬遠、
    證人即目擊證人黃書偉於警詢及偵訊時證述之情節相符，並
    有道路交通事故現場圖、道路交通事故調查報告表(一)、(二)各
    1 份、現場照片、車損照片及錄影監視器翻拍照片合計15張
    、行政院衛生署臺北醫院診斷證明書1 紙（詳見偵查卷第13
    至25、26頁）在卷可證，是被告前開供述核與事實相符，堪
    以採信。則上開事實，堪以認定屬實。
(二)、又徵諸證人謝濬遠於警詢及偵訊時具結證稱：發生碰撞後，
    對方駕駛人拉下車窗看了一下，逕行離去現場，沒有留下來
    協助，沒有留下姓名及聯絡方式，沒有協助就醫；我機車左
    側車輪與自小客車右側車輪發生碰撞；該車的前車輪撞到我
    機車前車身，我被撞飛到復興路的斑馬線上靠近機車待轉停
    等區，對方有稍微停下來，並有開車窗看一下我，但他人沒
    有下車就直接開走；當時我有記下他的車牌，後來調閱監視
    器材找到他等語（詳見偵查卷第8 、43至44頁），核與證人
    黃書偉於警詢及偵訊時具結證稱：看到一輛機車及騎士倒在
    復興路上的停止線，並且有一輛銀色自小客車減速停駛，停
    駛約2 至3 秒後逕行離去；事故當時復興路上有停等號誌的
    車，但思源路上只有肇事的二輛車，所以肇事者明確，當我
    要去確認車號時，該車用很快的速度離去，無法確認車號，
    但能確定是銀色小客車；我聽到碰撞的聲音，聲音很大，接
    著我看到機車倒下，肇事的汽車有停下約幾秒後就又開走等
    語（詳見偵查卷第12、46至47頁）相符，且衡諸證人謝濬遠
    雖為本案被害人，但業於99年4 月6 日與被告經臺北縣新莊
    市調解委員會調解成立，由被告賠償被害人謝濬遠新臺幣（
    下同）3,400 元，此有該調解筆錄（調解書）1 份（詳見偵
    查卷第27頁）在卷可證，足認證人謝濬遠應無虛詞構陷被告
    之理，且證人黃書偉係目擊證人，與被告或被害人謝濬遠均
    非熟識，且無糾紛，自無偏袒被告或被害人之必要，況證人
    謝濬遠與黃書偉前開證述互核一致，故渠等上開證述均堪以
    採信。是以，被告於肇事後曾短暫停駛約2 至3 秒，且兩車
    碰撞之聲響大到足以引起路人黃書偉之注意，況參酌被告所
    駕駛之前開自小客車係右前車輪及該車輪前後葉子板有刮擦
    痕乙節，業據被告供述明確（詳見本院卷第26頁），並有該
    車車損照片（詳見偵查卷第19至20頁）可證，而兩車碰撞後
    ，證人謝濬遠已遭撞飛至復興路往新泰路方向車道前的機車
    待轉停等區，此有前開現場圖可證（詳見偵查卷第13頁），
    依照被告斯時駕車行駛之方向，足見被告斯時之視線所及範
    圍顯可無礙地察覺其已駕車肇事，且證人謝濬遠人車倒地之
    情狀。復衡諸兩車撞擊之力道及證人謝濬遠人車倒地之情狀
    ，被告亦可查悉證人謝濬遠因本件車禍之碰撞而受傷無訛。
    故被告徒以前揭詞辯解，顯屬事後推諉卸責之詞，自不足採
    信。因而，被告於前開時、地，駕駛該自小客車與證人謝濬
    遠所騎乘之機車發生碰撞，致證人謝濬遠人車倒地，並受有
    前開傷勢，而被告既未停留在現場給予及時之必要救護或留
    下任何聯絡方式，此為被告所不爭執，並有臺北縣政府警察
    局新莊分局道路交通事故肇事人自首情形紀錄表1 份（詳見
    偵查卷第17頁）附卷足參，是被告主觀上顯有肇事逃逸之犯
    意甚明。
(三)、綜上所述，本案事證已臻明確，被告肇事逃逸之犯行，堪予
    認定，應予依法論科。
二、核被告所為，係犯刑法第185 條之4 肇事逃逸罪。爰審酌被
    告駕車不慎肇事發生車禍，因而致被害人謝濬遠受有前開傷
    害，卻於肇事後，為逃避刑責，駕車逃離現場，應予非難，
    且犯後猶飾詞否認犯行之態度，惟兼衡其業與被害人謝濬遠
    達成和解，且被害人謝濬遠所受之傷勢尚非重大，及被告之
    素行、生活狀況、智識程度，以及蒞庭檢察官具體求處有期
    徒刑2 年，尚屬過重等一切情狀，量處如主文所示之刑，以
    資懲儆。
據上論斷，應依刑事訴訟法第299 條第1 項前段，刑法第185 條
之4 ，判決如主文。
本案經檢察官洪國朝到庭執行職務。
中    華    民    國    99    年    9     月    30    日
                  交通法庭審判長法  官  林淑婷
                                法  官  陳昭筠
                                法  官  饒金鳳
以上正本證明與原本無異。
如不服本判決，應於判決送達後10日內，向本院提出上訴書狀，
且上訴書狀應敘述具體理由，而上訴書狀未敘述上訴理由者，應
於上訴期間（即自收受判決書之翌日起算10日）屆滿後20日內補
提理由書。
                                書記官  許雅琪
中    華    民    國    99    年    9     月    30    日
附錄本案論罪科刑法條全文：
中華民國刑法第185 條之4 ：
駕駛動力交通工具肇事，致人死傷而逃逸者，處6 月以上5 年以
下有期徒刑。

司法院資訊處製作；財團法人民間司法改革基金會備份。
